【裁判字號】    98,簡上,143
【裁判日期】    980813
【裁判案由】    竊盜
【裁判全文】
臺灣高雄地方法院刑事判決             98年度簡上字第143號
上  訴  人  臺灣高雄地方法院檢察署檢察官
上  訴  人
即  被  告  甲○○
上列上訴人因竊盜案件，不服本院高雄簡易庭民國98年1 月23日
97年度審簡字第6074號第一審簡易判決（聲請簡易判決處刑案號
：臺灣高雄地方法院檢察署97年度速偵字第459 號），提起上訴
，本院管轄之第二審合議庭，判決如下：
    主  文
原判決撤銷。
甲○○犯竊盜罪，累犯，處拘役伍拾伍日，如易科罰金，以新臺
幣壹仟元折算壹日。
    事  實
一、甲○○罹有精神分裂症，其行為、認知功能及邏輯思考能力
    均受到影響，因而致其辨識行為違法及依辨識而行為之能力
    ，顯著減低。甲○○前於民國95年間因竊盜案件，經本院判
    處有期徒刑3 月確定，並於96年2 月15日執行完畢。因處於
    前開精神疾病之病程中，致其辨識行為違法能力及依其辨識
    而行為之能力，顯著降低之狀態，於97年9 月25日13時30分
    許，在高雄市○○區○○街154 號房屋後方，見乙○○放置
    於流理台上尚未清洗之鐵製水桶1 個、鍋鏟1 支、電子鍋內
    鍋1 個、湯匙3 支、瓷碗2 個、水瓢1 個等物品，無人看顧
    ，有機可趁，竟意圖為自己不法之所有，徒手搬走上開物品
    而竊取之。得手後，甲○○騎機車載運該批物品離開之際，
    為乙○○發現可疑遂追隨甲○○，嗣在高雄市○○○路27號
    前報警，並扣得上開失竊物品（業經乙○○領回），而查悉
    上情。
二、案經高雄市政府警察局三民第二分局移送臺灣高雄地方法院
    檢察署檢察官偵查後，聲請以簡易判決處刑。
    理  由
壹、證據能力部分：
    按被告以外之人於審判外之言詞或書面陳述，除法律有規定
    者外，不得作為證據；被告以外之人，於偵查中向檢察官所
    為之陳述，除顯有不可信之情況者外，得為證據；被告以外
    之人於審判外之陳述雖不符刑事訴訟法第159 條之1 至之4
    等4 條之規定，而經當事人於審判程序同意作為證據，法院
    審酌該言詞陳述或書面陳述作成時之情況，認為適當者，亦
    得為證據，刑事訴訟法第159 條第1 項、第159 條之1 第2
    項及第159 條之5 第1 項規定分別定有明文。本判決所引用
    證據資料，其中傳聞證據部分，縱無刑事訴訟法第159 條之
    1 至之4 明定例外情形，依法原不具證據能力，然檢察官均
    同意列為證據資料，本院復審酌該等陳述作成之外部情況並
    無不當，揆諸前揭說明，本院自得逕以前開證據方法採為認
    定事實之依據。
貳、實體部分：
一、上開犯罪事實，業據上訴人即被告（下稱被告）甲○○於警
    詢、偵查及本院審理中均坦承不諱，核與證人即被害人乙○
    ○於警訊時之指訴相符，並有相片4 張及高雄市警察局三民
    第二分局扣押物品目錄表、扣押筆錄、贓物認領保管單等各
    1 份在卷可佐，是被告之自白核與事實相符，應堪採信。被
    告上開犯行，事證明確，堪以認定。
二、核被告甲○○所為，係犯刑法第320 條第1 項之竊盜罪。又
    被告有事實欄所載之前案紀錄，甫於96年2 月15日執行完畢
    乙情，有臺灣高等法院被告前案紀錄表1 份在卷可稽（見本
    院98年度簡上字第143 號卷〈下稱本院簡上卷〉第13至20頁
    ），其受有期徒刑執行完畢後，5 年內故意再犯本件最重本
    刑為有期徒刑以上之罪，為累犯，應依刑法第47條第1 項規
    定加重其刑。原審因認被告之犯行事證明確，因而對於被告
    論罪科刑，其認事用法固非無見，然查：
  (一)按行為時因精神障礙或其他心智缺陷，致其辨識行為違法或
    依其辨識而行為之能力，顯著減低者，得減輕其刑，刑法第
    19條第2 項定有明文。查被告甲○○患有精神分裂症之精神
    疾病，為中度精神障礙之人，領有身心殘障手冊等情，且因
    患有上開精神疾病，曾於94年間多次至財團法人臺灣省私立
    高雄仁愛之家附設慈惠醫院（下稱慈惠醫院）接受門診治療
    等情，有中央健康保險局高屏分局98年4 月8 日健保高醫字
    第0986011210號函暨所檢附之被告甲○○就醫紀錄資料及被
    告所提出之身心障礙手冊各1 份在卷可稽（見本院98年度簡
    上字第143 號卷〈下稱本院簡上卷〉第57至79頁、第110 頁
    反面）。雖經本院函送財團法人臺灣省私立高雄仁愛之家附
    設慈惠醫院對被告施以精神鑑定，而被告於排定之鑑定日期
    並未前往鑑定且無法聯絡，有該院98年6 月17日98附慈精字
    第0981 795號函在卷可憑（見本院簡上卷第84頁），然審酌
    被告罹患強迫性行為障礙（偷竊癖)， 其對外界事務之理念
    及判斷作用均較常人為低，屬病態性偷竊，需長期追蹤治療
    等情，迭經臺灣高等法院高雄分院85年度上易字第508 號、
    86年度上易字第3144號、88年度上易字第2396號、89年度上
    易字第1606號、92年度上易字第590 號及本院86年度易字第
    6277號、89年度易字第1634號、91年度易字第4291號等判決
    認定在案，且被告前曾因竊盜案件，經本院判決應施以監護
    處分，有臺灣高等法院被告前案紀錄表1 份在卷可稽（見本
    院簡上卷第13至20頁），但被告自94年後，並未持續至精神
    科門診追蹤治療，致使其病情並未因後續追蹤治療而得以受
    到穩定之控制，參以被告於本院審理時雖可詳述細節，惟其
    話量多、主動發言，且其陳述內容自始均係重複為之，足認
    其辨識行為能力，顯較一般人之平均程度低，復參以本次被
    告所竊取者，甚至是他人已使用相當時日且尚未清洗之污穢
    鍋碗瓢鏟等物品，實與一般竊盜之情形有異。是本院審酌上
    情，認被告於本件行為時，雖非受其精神分裂症之直接作用
    或影響，然其精神狀況應係處於精神疾病之病程中，致其對
    於外界事物雖未全然缺乏知覺理會及判斷作用，但已因精神
    障礙，致其辨識行為違法、依其辨識而行為之能力，較普通
    人之平均程度顯著減低，得依刑法第19條第2 項之規定，減
    輕其刑。原審漏未審酌上情，尚有未合。
  (二)又本件被告所竊取之鐵製水桶1 個、鍋鏟1 支、電子鍋內鍋
    1 個、湯匙3 支、瓷碗2 個、水瓢1 個等物品，均屬被害人
    家中已使用相當時間之物品，並非新品，其價值自因折舊而
    有所貶損，被害人以新品價格計算該等物品之價值約720 元
    ，尚有誤會，是原審依被害人所述認定被告所竊取之物品價
    值為新臺幣720 元，亦有疑義，被告犯罪所生之危害應屬輕
    微；另被告坦認犯行，且上開竊得物品復經被害人領回，亦
    有卷附贓物認領保管單可稽，並審酌被告犯罪動機、手段、
    所生危害及犯後態度等一切情狀，被告以原審量刑過重為由
    提起上訴及檢察官亦認原審量刑過重而為被告利益提起上訴
    ，本院認尚非無理由，爰予以撤銷原判決，改判如主文第2
    項所示之刑，並諭知易科罰金之折算標準，藉資懲儆。
  (三)末查，被告為本案犯行後，深感懊悔，經由自我要求及宗教
    力量控制自我行為，迄今未再犯罪，業據被告於本院審理中
    供述，並有臺灣高等法院被告前案紀錄表在卷可按，是難認
    被告確有再犯或危害公共安全之虞。參以對於精神障礙罪犯
    之處遇，並非以監禁為最適合之方式，且被告表示目前因罹
    患肺癌就醫中，足見被告之情況並不適宜施以監護處分，故
    本院爰不依刑法第87條第2 項宣告為監護處分，併此敘明。
據上論斷，應依刑事訴訟法第455 條之1 第1 項、第3 項、第36
9 條第1 項前段、第364 條、第299 條第1 項前段，刑法第320
條第1 項、第19條第2 項、第41條第1 項前段、第47條第1 項，
刑法施行法第1 條之1 ，判決如主文。
本案經檢察官靳隆坤到庭執行職務。
中    華    民    國    98    年    8     月    13    日
                  刑事第十三庭  審判長  法  官  簡志瑩
                                        法  官  呂明燕
                                        法  官  曾子珍
以上正本證明與原本無異。
不得上訴。
中    華    民    國    98    年    8     月    13    日
                                        書記官  王翌翔
附錄本判決論罪之法條：
刑法第320條第1項
意圖為自己或第三人不法之所有，而竊取他人之動產者，為竊盜
罪，處5 年以下有期徒刑、拘役或500 元以下罰金。


司法院資訊處製作；財團法人民間司法改革基金會備份。
